【裁判字號】    92,親,25
【裁判日期】    920718
【裁判案由】    否認子女
【裁判全文】
臺灣臺中地方法院民事判決  九十二年度親字第二五號
    原      告    甲○○
    被      告    甲○○之女
    兼法定代理人  乙○○
右當事人間否認子女事件，本院判決如左：
    主    文
確認被告甲○○之女（原告於民國九十一年七月六日三時四十三分在台北縣土城市○
○路○段一００號二樓郭岳彰婦產科診所所生之女嬰）非原告自被告乙○○受胎之婚
生女。
訴訟費用由被告負擔。
    事    實
甲、原告方面：
  一、聲明：如主文所示。
  二、陳述：
    （一）原告與被告乙○○於民國八十五年十一月十六日結婚，因雙方個性不合，
          乃於九十年五月間起分居，迄今未再同居，嗣原告與被告乙○○於九十一
          年七月十六日協議離婚，並辦理離婚登記，而原告於九十一年七月六日三
          時四十三分在台北縣土城市○○路○段一００號二樓郭岳彰婦產科診所產
          下一女，原告之受胎，既在與被告乙○○婚姻關係存續中，依法應推定該
          女嬰為原告與被告乙○○之婚生女。
    （二）惟在原告與被告乙○○分居期間，原告與訴外人林智文相戀懷胎，是原告
          於九十一年七月六日所生之女，非原告與被告乙○○所生之女，爰依民法
          第一千零六十三條第二項規定，提起否認子女之訴，請求判決如聲明所示
          。
  三、證據：提出戶籍謄本二份、財團法人長庚紀念醫院林口分院親子鑑定報告及出
            生證明書各一件，並聲請訊問證人林智文。
乙、被告方面：
  一、聲明：被告乙○○認諾原告之請求。
  二、陳述：被告乙○○與原告自九十年五月間起分居，迄今未再共同生活，故原告
            於九十一年七月六日在台北縣土城市○○路○段一００號二樓郭岳彰婦
            產科診所產下之女嬰與被告乙○○確實無血緣關係。
    理    由
一、原告起訴主張其與被告乙○○於八十五年十一月十六日結婚，於九十一年七月十
    六日協議離婚，及原告於九十一年七月六日在台北縣土城市○○路○段一００號
    二樓郭岳彰婦產科診所產下之女嬰即被告甲○○之女，雖係在原告與被告乙○○
    婚姻關係存續中所生，依法推定為原告與被告乙○○之婚生女，惟原告與被告乙
    ○○自九十年五月間起即分居，自此雙方未再共同生活，是被告甲○○之女顯非
    原告自被告乙○○受胎所生，爰依民法第一千零六十三條第二項規定，求為確認
    被告甲○○之女非原告自被告乙○○受胎之婚生子之判決。被告乙○○則認諾原
    告之請求，並對於原告主張之事實不爭執。
二、按否認子女事件，與社會公益有關，當事人處分主義應受限制，故民事訴訟法規
    定關於認諾、自認及不爭執事實之效力之規定，在否認子女之訴不適用之，民事
    訴訟法第五百九十六條第一項準用同法第五百七十四條第三項之規定。是本件被
    告乙○○就本件訴訟為認諾及訴訟上自認或不爭執事實，本院僅得以此自認或不
    爭執之情形，作為自由心證判斷事實真偽之資料，要不得據此即為否認被告乙○
    ○與被告甲○○之女間之親子關係。
三、查原告主張其與被告乙○○於八十五年十一月十六日結婚，於九十一年七月十六
    日離婚，及原告於九十一年七月六日產下被告甲○○之女，而原告與被告乙○○
    自九十年五月間起即呈分居狀態，迄今未再共同生活，被告甲○○之女實係原告
    自訴外人林智文受胎所生之女等事實，為兩造所不爭執，並據原告提出戶籍謄本
    二份、財團法人長庚紀念醫院林口分院親子鑑定報告及出生證明書各一件在卷為
    證，而證人林智文亦到庭證稱：「我是在九十年五月間認識原告，並與原告於九
    十年八月間起同居且發生性關係，原告所生之女應該是我的孩子。」等語明確，
    另根據原告所提出之財團法人長庚紀念醫院林口分院親子鑑定報告書記載：「１
    、不能排除林智文與林宇婕（即被告甲○○之女，暫名）的親子關係。２、累積
    親子關係指數（ＣＰＩ）為３１３，３２９，０４２．０６。就是說『林智文是
    林宇婕的親生父親』這一個可能性與『任何中國男人偶然具有是林宇婕的親生父
    親所必須具備的基因半型（Obligatory genes）』這一個可能性相比，大約為３
    １３，３２９，０４２．０６倍。３、親子關係概率（ＰＰ）９９．９９９７％
    。也就是說林智文與林宇婕之父女關係確定率９９．９９９７％。因此『林智文
    是林宇婕的親生父親』這一個假設由此次測試已實務上可以證實」等情，是被告
    乙○○雖未作血緣之鑑定，然否認子女訴訟，係確定該子女之真實身分，重在實
    質身分之調查，故鑑定當事人間之血緣關係，並非推翻子女婚生推定之惟一方法
    ，衡之以上事證，原告前開主張應堪信為真實。
四、按從子女出生日回溯第一百八十一日起至第三百零二日止，為受胎期間；妻之受
    胎，係在婚姻關係存續中者，推定其所生子女為婚生子女。前項推定，如夫妻之
    一方能證明妻非自夫受胎者，得提起否認之訴。但應於知悉子女出生之日起，一
    年內為之，民法第一千零六十二條第一項、第一千零六十三條定有明文。上開民
    法之規定，即屬婚生推定之規定，欲否認婚生推定者，僅得由夫妻之一方依民法
    第一千零六十三條第二項之規定提起否認子女之訴，在夫妻之一方提起否認子女
    之訴得有勝訴之確定判決前，無論何人皆不得為反於婚生推定之主張（最高法院
    七十五年度台上字第二０七一號判例參照）。本件被告甲○○之女於九十一年七
    月六日出生，其受胎期間既於原告與被告乙○○婚姻關係存續中，依法自應推定
    其為原告與被告乙○○之婚生女，然被告甲○○之女並非原告自被告乙○○受胎
    所生，已如前述，則原告於知悉該女出生之日起一年內即九十二年五月十六日，
    依民法第一千零六十三條第二項規定，提起本訴，有起訴狀在卷可憑，核未逾一
    年之法定期間，依前揭法律規定，為有理由，應予准許。
五、據上論結，本件原告之訴為有理由，依民事訴訟法第七十八條、第八十五條第一
    項前段，判決如主文。
中      華      民      國    九十二    年      七     月      十八    日
                              臺灣臺中地方法院家事法庭
~B法      官  楊國精
右為正本係照原本作成。
如對本判決上訴，須於判決送達後二十日內，向本院提出上訴狀，同時表明上訴理由
（須附繕本）。
中      華      民      國    九十二    年      七     月      十八    日
~B法院書記官


司法院資訊處製作；財團法人民間司法改革基金會備份。
